【裁判字號】    92,台抗,354
【裁判日期】    920821
【裁判案由】    偽造文書聲請再審
【裁判全文】
最高法院刑事裁定                                九十二年度台抗字第三五四號
    抗告人  豪旭實業有限公司
    代表人  葉南燦
右抗告人因自訴乙○○等偽造文書案件，不服台灣高等法院中華民國九十二年五月三
十日駁回聲請再審之裁定 (九十二年度聲再字第一七五號) ，提起抗告，本院裁定如
左：
    主  文
抗告駁回。
    理  由
按為受判決人之不利益聲請再審，固得由管轄法院之檢察官及自訴人為之。但自訴人
聲請再審者，以有刑事訴訟法第四百二十二條第一款規定之情形為限，同法第四百二
十八條第一項定有明文。本件抗告人豪旭實業有限公司先前自訴被告乙○○、甲○○
等偽造文書案件，前經原審法院以不能證明被告等犯罪而諭知無罪之判決（八十七年
度上更(一)字第二六五號），抗告人提起第三審上訴，業經本院以上訴違背法律上之程
式駁回上訴確定（九十年度台上字第七二六七號）。依上開規定，抗告人為被告等之
不利益聲請再審時，自以有刑事訴訟法第四百二十二條第一款所規定之情形，亦即有
同法第四百二十條第一項第一款、第二款、第四款或第五款之情形者為限。其中第四
百二十條第一項第一款係規定：原判決所憑之證物已證明其為偽造或變造者。而上述
情形之證明，以經判決確定，或其刑事訴訟不能開始或續行非因證據不足者為限，始
得聲請再審，同條第二項規定甚明。本件抗告人對於原審法院民國八十九年七月六日
八十七年度上更(一)字第二六五號確定判決聲請再審意旨略以：(一)被告乙○○被訴偽造
抗告人名義之「折讓證明單」經判決無罪後，已發現下列之新證據：(1)案外人蔡裕國
於八十八年七月二十九日在另案（台灣高等法院台中分院八十八年度上訴字第一四四
○號偽造文書案件）供稱：「兆瑞公司有證人說，豪旭公司很多單據（折讓單）都是
空白，先蓋好（發票）章的，不是請款再蓋的」，已表明兆瑞公司（被告所服務之公
司）確有以空白折讓單，蓋豪旭公司（即抗告人）發票章之情事存在。(2)依最高行政
法院九十二年度判字第三三三號判決書認定之事實，已認定金儀公司（與兆瑞公司合
併後存續之公司）確有銷售貨物予案外人豪達公司，但逕將發票開給豪旭公司（即抗
告人），同樣情形，亦足以證明有偽造空白折讓單情事。(3)乙○○於前案更審時（即
原審八十七年度上更(一)字第二六五號案件）已供稱：「都是由自訴人公司打電話給我
，我才去拿，公司間交易非常頻繁，有的會出錯，所以有時會拿空白折讓單去蓋章」
，其有偽造空白折讓單至為明確。(二)被告甲○○被訴盜刻抗告人之發票章，用以偽造
「折讓證明單」持向稅捐機關行使，經判決無罪後，已發現下列之新證據：(1)依台灣
高等法院台中分院向第一商業銀行中港分行函調豪達公司所簽發之支票，其背面蓋有
豪旭公司（即抗告人）之發票章，該支票背面之發票章，與「折讓證明單」上之印章
相同，足見甲○○有盜刻抗告人之印章蓋用於「折讓證明單」上。(2)抗告人於九十一
年八月間，向第一商業銀行中港分行查詢豪達公司所簽發之第0000000號支票
（面額新台幣四十四萬三千三百四十二元，兌現日期為七十九年十月十五日），其背
面亦蓋有同一偽造之發票章，只要法院函調，即可證明甲○○盜刻抗告人之發票章，
並偽造文書。以上發現之新事實、新證據，均足以證明被告等偽造私文書，爰依刑事
訴訟法第四百二十二條第二款規定聲請再審云云。原裁定以：自訴人固得為受判決人
之不利益聲請再審，但以有刑事訴訟法第四百二十二條第一款所規定之情形為限；至
於同法條第二款所規定「受無罪之判決，而於訴訟上或訴訟外自白，或發現確實之新
證據，足認其有應受有罪判決之犯罪事實者」，則非自訴人所得提起再審，此觀同法
第四百二十八條第一項規定甚明。本件抗告人係於原確定判決諭知被告等無罪後，依
刑事訴訟法第四百二十二條第二款規定聲請再審，其聲請為不合法，爰裁定駁回抗告
人再審之聲請，經核並無不合。抗告意旨以：依其聲請之內容，亦符合刑事訴訟法第
四百二十二條第一款之規定，並提出最高行政法院九十二年度判字第三三三號判決、
行政法院八十六年度判字第七一○號判決、台灣高等法院台中分院八十八年度上訴字
第一四四○號刑事判決等影本及其餘文件為證。然依刑事訴訟法第四百二十條第一項
第一款規定，即「原判決所憑之證物已證明其為偽造或變造」聲請再審者；其證明，
以經判決確定，或其刑事訴訟不能開始或續行非因證據不足者為限，始得為之，同條
第二項規定甚明。抗告人於聲請再審時所提出之最高行政法院九十二年度判字第三三
三號判決及行政法院八十六年度判字第七一○號判決影本，係案外人金儀股份有限公
司分別與財政部台北市國稅局、台中市稅捐稽徵處間，關於營業稅事件之訴訟，各該
判決中並未認定，本件原確定判決所憑之證物已證明其為偽造或變造，亦即均與原確
定判決毫無關係。嗣抗告人於抗告時，始另提出台灣高等法院台中分院八十八年度上
訴字第一四四○號刑事判決影本為證，但本院為法律審，無從審酌新提出之事證（按
該判決亦未認定原確定判決所憑之證物已證明其為偽造或變造，亦與原確定判決毫無
關係）。至於其餘之文件，則均與刑事訴訟法第四百二十條第二項所規定，「以經判
決確定」，證明原判決所憑之證物已證明其為偽造或變造無涉。抗告意旨，指摘原裁
定不當，為無理由，應予駁回。
據上論結，應依刑事訴訟法第四百十二條，裁定如主文。
中      華      民      國    九十二    年      八      月    二十一    日
                              最高法院刑事第十一庭
                                  審判長法官  呂  潮  澤
                                        法官  白  文  漳
                                        法官  陳  世  雄
                                        法官  孫  增  同
                                        法官  林  開  任
      右正本證明與原本無異
                                              書  記  官
中      華      民      國    九十二    年      八      月    二十五    日


司法院資訊處製作；財團法人民間司法改革基金會備份。
